【裁判字號】    98,台上,3688
【裁判日期】    980630
【裁判案由】    違反毒品危害防制條例
【裁判全文】
最高法院刑事判決            九十八年度台上字第三六八八號
上  訴  人  台灣高等法院台中分院檢察署檢察官
被      告  甲○○
上列上訴人因被告違反毒品危害防制條例案件，不服台灣高等法
院台中分院中華民國九十八年四月二十三日第二審更審判決（九
十八年度上更(一)字第六二號，起訴案號：台灣台中地方法院檢察
署九十六年度偵字第一八七一三、二０一二０號），提起上訴，
本院判決如下：
    主  文
上訴駁回。
    理  由
按刑事訴訟法第三百七十七條規定：上訴於第三審法院，非以判
決違背法令為理由，不得為之。是提起第三審上訴，應以原判決
違背法令為理由，係屬法定要件，如果上訴理由書狀並未依據卷
內訴訟資料，具體指摘原判決不適用何種法則或如何適用不當，
或所指摘原判決違法情事，顯與法律規定得為第三審上訴理由之
違法情形，不相適合時，均應認其上訴為違背法律上之程式，予
以駁回。原判決以公訴意旨略稱：被告甲○○基於販賣第二級毒
品安非他命之犯意，於原判決附表（下稱附表）編號４所示之時
間即民國九十六年三月間某日、某時，與鎦敦信約定在台中市○
○路與崇德路附近，以新台幣（下同）一千元之代價，出售安非
他命予鎦敦信，雙方當場交付毒品及收受現金完訖。因認被告涉
犯毒品危害防制條例第四條第二項販賣第二級毒品罪嫌云云（按
附表４以外部分，已經原審法院上訴審判處罪刑確定在案）。經
審理結果，以不能證明被告犯罪，因而撤銷第一審此部分之科刑
判決，改判諭知被告無罪。業已依據其證據調查之所得，敘明：
被告於原審否認有附表４之犯行，並辯稱：僅於九十六年二月十
二日（即附表３部分）販賣安非他命予鎦敦信一次。本件附表４
部分，除被告於檢察官偵訊時及原審上訴審之自白外，並無其他
補強證據足認其自白與事實相符，自不能以被告自白之唯一證據
，作為被告有罪之論據。本件查無積極證據，足資證明被告有上
揭犯行之論斷理由。從形式上觀察，原判決並無足以影響判決結
果之違背法令之情形存在。檢察官上訴意旨略稱：(一)、依被告於
偵查及原審上訴審審理時之自白，被告確有販賣安非他命予鎦敦
信，次數至少二次之事實，應無疑問。而關於「台中市○○路與
崇德路附近」販毒部分：依被告偵查中供承：「我從九十五年十
月開始販賣安非他命給鎦敦信，我在……『文心路與崇德』路邊
將安非他命賣給鎦敦信」，復酌以證人鎦敦信偵查中所證：「朋
友介紹，才向被告購買安非他命」，及被告所供：「鎦敦信知道
可以向我購買安非他命是因為朋友『小豪』介紹」、「小豪是男
的、七十二年次，年紀跟我差不多大，他的電話在我的電話簿裡
面」、「小豪就是鎦敦信說的『他的朋友』」各情，則「小豪」
該人於九十五年十月左右介紹系爭交易過程之說詞為何？又據證
人鎦敦信前稱：「有人開車載被告來賣我安非他命」，與被告供
明：「（問：你是如何將安非他命拿給鎦敦信？）楊朝泉開他銀
色車載我去台中市○○路邊、文心路與崇德路口拿安非他命給鎦
敦信」、「（問：你販賣安非他命時，楊朝泉有無與你一起去？
）有，『都是』他開車載我去。（問：楊朝泉目前人在哪裡？）
楊朝泉因毒品被抓進來了……，我所販賣的安非他命，向楊朝泉
、綽號『阿芬』女子拿的，我九十五年一月份認識楊朝泉時，楊
朝泉就在賣安非他命」等語，則楊朝泉駕車搭載被告販賣安非他
命予鎦敦信之相關交易見聞如何？一旦查證「小豪」、楊朝泉二
人獲有肯定之陳述時，縱未臻至直接嚴格之販毒證明，至少亦有
補強證據之價值；然證人「小豪」部分，業經迭次聲請傳訊在案
，雖原審電詢台灣台中監獄關於被告行動電話內之「小豪」電話
號碼，其結果為：「被告行動電話沒電致無從開啟，故無法看出
『小豪』電話號碼」云云，但此僅需「充電」或將被告之行動電
話SIM 卡置入其他行動電話內，即可顯示「小豪」電話資以傳查
，並非無法調查或調查不易之狀況；另證人楊朝泉因案在押，亦
非不能調查之證據方法，然原審疏未依聲請或依職權予以傳訊釐
清，對此項聲請調查之證據未予調查，亦未認其無調查之必要而
以裁定駁回，或於判決理由內說明其無調查必要之理由，即遽予
判決，難謂無調查職責未盡及判決理由欠備之違法。(二)、本案起
訴及論告之犯罪事實略為：被告於九十五年十月間某日，在台中
市○○路、文心路與崇德路路邊，販賣二次第二級毒品安非他命
予鎦敦信，每次賣出一千元至二千元之安非他命（見起訴書第一
頁之(二)），是被告被訴之二次販賣鎦敦信之犯罪時間均係「九十
五年十月間」，惟起訴之被告二次販毒部分，其中一次，如前述
業已判刑確定之附表編號三所列之犯罪時間係「九十六年二月十
二日某時」，另一次則係附表四所載之犯罪時間「九十六年三月
間某日、時」；原判決主文亦針對「附表四所示販賣第二級毒品
安非他命」予以撤銷改判，均與起訴之「九十五年十月間某日」
無涉，附表編號四部分既非起訴事實，原審係依何法律加以審理
，即有疑義，況其終局係「無罪」而非有罪之判決，於法更無起
訴犯罪時間得予變更之彈性，原判決不無當然違背法令與理由不
備之疏誤等語。惟按：(一)、被告或共犯之自白，不得作為有罪判
決之唯一證據，仍應調查其他必要之補強證據以察其是否與事實
相符，此觀諸刑事訴訟法第一百五十六條第二項定有明文。又刑
事訴訟採證據裁判原則，認定事實所憑之證據，須於通常一般之
人均不致於有所懷疑，達到確信其為真實之程度者，始足當之；
倘其證明之程度，尚有合理之懷疑存在時，即不能據為被告有罪
之認定。而檢察官就被告犯罪事實，應負舉證責任，並指出證明
之方法。倘其所提出之證據，不足為被告有罪之積極證明，或其
闡明之證明方法，無從說服法院形成被告有罪之心證，基於無罪
推定之原則，即應為被告無罪之諭知。查本件公訴人認被告涉嫌
販賣安非他命二次予鎦敦信，係以被告於偵查中自白販賣「二次
」安非他命予鎦敦信，及鎦敦信證述向被告購買安非他命「一次
」之證言，暨九十六年二月十二日鎦敦信與被告之電話通訊監察
譯文為其論據。然依原審上訴審確定部分之判決所認定，被告於
九十六年二月十二日販賣安非他命予鎦敦信即附表３部分，除被
告之自白、鎦敦信之證言外，尚有二人之電話通訊監察譯文為佐
證，此部分不在本件審理範圍。至於附表４部分，被告雖於偵查
中及原審上訴審自白犯罪，然其於原審已否認該次犯罪；而證人
鎦敦信則始終祇證述向被告購買一次。被告於偵查及原審上訴審
之自白，自應有其他補強證據以資證明，始能論罪。雖被告及鎦
敦信均供稱經綽號「小豪」者介紹，鎦敦信始向被告購買等情，
然綽號「小豪」者僅止於介紹，其縱使到庭仍不能佐證鎦敦信向
被告購買二次，而資為附表４犯罪之補強證據，以獲得有罪之心
證。是雖原審未繼續追查綽號「小豪」者之電話資料，並加以傳
訊調查，仍不能執以指摘原審有調查職責未盡及理由不備之違法
。(二)、刑事訴訟法第一百六十三條規定揭櫫當事人調查證據主導
權之大原則，法院於當事人主導之證據調查完畢後，認為事實未
臻明瞭仍有待釐清時，始得斟酌具體個案之情形，予以裁量是否
補充介入調查。證據如與發見真實不具關聯性者，法院未為無益
之調查，即不能指為有應調查而不予調查之違法。經查，上訴意
旨(一)固引用鎦敦信所稱有人開車載被告來賣安非他命；及被告自
承都是楊朝泉開車載其去賣安非他命，楊朝泉因毒品被抓進來了
云云。然是否確有「楊朝泉」其人？縱有「楊朝泉」之人開車搭
載被告，其亦未必確知被告有二次（尤其附表４該次）販賣安非
他命予鎦敦信之犯行？被告於原審既未提供「楊朝泉」者之人別
資料，亦未聲請以該「楊朝泉」之人為證，則原審未依職權查明
該人之下落再予傳訊，仍與其本於調查所得而為之論證不生影響
。此屬法院職權調查證據裁量權之適法行使，究與應於審判期日
調查之證據而未予調查之違法情形有別，自非合法之第三審上訴
理由。(三)、檢察官起訴犯罪事實關於被告販賣安非他命予鎦敦信
部分，以：「被告於九十五年十月間某日，在台中市○○路、文
心路與崇德路路邊，販賣二次第二級毒品安非他命予鎦敦信，每
次賣出一千元至二千元之安非他命」，係指被告二次販賣安非他
命予鎦敦信之犯罪時間均係「九十五年十月間」。原審上訴審判
決確定之附表３部分，將其中一次之犯罪時間認定係「九十六年
二月十二日某時」，因業經定讞，不在本件審判範圍。至於起訴
書所指另一次即附表４該次，原判決理由以公訴意旨略稱：被告
……於附表編號４所示之時間即「九十六年三月間某日、某時」
，與鎦敦信約定在台中市○○路與崇德路附近，以一千元之代價
，出售安非他命予鎦敦信云云，固將起訴書所指犯罪時間誤載為
「九十六年三月間某日、某時」，略有瑕疵，然由原判決所載犯
罪地點及態樣而言，仍足以認定係指公訴人所起訴被告涉嫌販賣
予鎦敦信之另一次，此無礙於訴之同一性，尚於判決之結果顯不
生影響，依刑事訴訟法第三百八十條規定，仍不得據為第三審上
訴之合法理由。經核本件上訴為違背法律上之程式，應予駁回。
據上論結，應依刑事訴訟法第三百九十五條前段，判決如主文。
中    華    民    國  九十八  年    六    月   三十   日
                      最高法院刑事第九庭
                          審判長法官  邵  燕  玲
                                法官  李  伯  道
                                法官  孫  增  同
                                法官  李  英  勇
                                法官  陳  世  淙
      本件正本證明與原本無異
                                      書  記  官
中    華    民    國  九十八  年    七    月    八    日
                                                      K


司法院資訊處製作；財團法人民間司法改革基金會備份。
